臺灣高等法院刑事裁定
111年度抗字第1474號
抗  告  人  
即  受刑人  杜象宇



上列抗告人因聲請定其應執行刑案件，不服臺灣新北地方法院，
中華民國111年8月31日裁定（111年度聲字第2373號），提起抗
告，本院裁定如下：
    主  文
抗告駁回。                                              
    理  由
一、原裁定意旨略以：
（一）抗告人即受刑人杜象宇（下稱受刑人）犯如原裁定附表（
      下稱附表）所示之罪，經判處如附表所示之刑，並分別確
      定在案，有各該判決書及本院被告前案紀錄表附卷可稽。
      又受刑人所犯如附表編號2所示之罪，係於如附表編號1所
      示判決確定日前為之，且原審法院為該案犯罪事實最後判
      決之法院，是原審法院有管轄權。又受刑人請求檢察官就
      附表所示各罪所處之有期徒刑部分（附表編號2為得易科
      罰金之罪，附表編號1為不得易科罰金之罪），聲請定其
      應執行之刑，有定刑聲請切結書附卷可憑。茲檢察官聲請
      定其定應執行之刑，核與前揭規定相符，應予准許。
（二）本案2罪刑度合併為有期徒刑5年6月，2罪中最長宣告刑為
      有期徒刑5年，是本件定應執行刑之裁量空間為有期徒刑5
      年至5年6月之間。
（三）原審審酌受刑人就附表編號1所犯為非法製造可發射子彈
      具殺傷力之槍枝罪，此與附表編號2所犯之妨害自由罪，
      二罪之罪質不同而具有獨立性；併審酌受刑人犯後均否認
      如附表所示之各罪、附表編號1部分，考量查無受刑人持
      改造槍枝進一步實施犯罪之行為而肇致實害，附表編號2
      部分，考量受刑人犯罪動機、目的、手段、剝奪自由時間
      尚屬短暫（及所生危害）、犯後與被害人鄭慶昌達成調解
      ，賠償其損害等一切情狀，而為其整體犯行總體評價後，
      本於刑法第51條第5款限制加重原則，兼衡責罰相當與刑
      罰經濟之原則，及受刑人以書面表示於妨害自由罪之部分
      ，已與被害人達成和解，且獲得被害人之原諒，亦於入監
      服刑後思錯悔過，深知不能再誤入歧途，做出違法之事，
      原審認為應合併定應執行有期徒刑5年4月為適當。
（四）另附表編號2所示原得易科罰金之罪，因與附表1不得易科
      罰金之罪併合處罰，故無再諭知易科罰金折算標準之必要
      ；至於罰金刑部分，因僅附表編號1所示之罪另宣告併科
      罰金新臺幣5萬元，無定執行刑之問題，均附此敘明
二、抗告意旨略以：原裁定於理由欄敘明受刑人犯後均否認如附
    表所示之各罪，然就其所犯妨害自由罪案件，檢察官係以殺
    人未遂罪起訴，而其於原審係否認殺人未遂犯行，且其主動
    向被害人道歉及達成和解，顯見其犯後態度虛心認錯、請求
    原諒悔改之心，代表其對妨害自由部分的認罪，此經原審認
    同並判處其妨害自由罪；另受刑人經此教訓，更深知自由可
    貴，尤其是入監後，家中僅靠妻子照顧年邁70的雙親、年幼
    的3名子女，經濟負荷甚重，其對於家人愧疚不已，認必須
    痛改前非，並遵守監所內各項規定，以期早日得提報假釋，
    回歸家庭，爰懇請鈞院撤銷原裁定，重新更裁云云。
三、按裁判確定前犯數罪者，除有刑法第50條第1項但書各款情
    形，應由受刑人請求檢察官聲請定應執行刑外，依第51條規
    定併合處罰之，刑法第50條第1項、第53條分別定有明文。
    又按法律上屬於自由裁量之事項，有其外部性界限及內部性
    界限，並非概無拘束，依據法律之具體規定，法院應在其範
    圍選擇為適當之裁判者，為外部性界限；而法院為裁判時，
    應考量法律之目的，及法律秩序之理念所在者，為內部性界
    限，法院為裁判時，二者均不得有所逾越（最高法院80年台
    非字第473號判例參照）。次按數罪併罰，分別宣告多數有
    期徒刑者，於各刑中之最長期以上，各刑合併之刑期以下，
    定其刑期，但不得逾30年，刑法第51條第5款定有明文；此
    乃因刑罰之科處，應以行為人之責任為基礎，考量人之生命
    有限，刑罰對被告造成之痛苦程度，係以刑度增加而生加乘
    效果，而非等比方式增加，如以實質累加方式執行，刑責恐
    將偏重過苛，不符現代刑事政策及刑罰之社會功能，故透過
    定應執行刑程序，採限制加重原則，授權法官綜合斟酌被告
    犯罪行為之不法與罪責程度、各罪彼此間之關聯性（例如數
    罪犯罪時間、空間、各行為所侵害法益之專屬性或同一性、
    數罪對法益侵害之加重效應等）、數罪所反應被告人格特性
    與傾向、對被告施以矯正之必要性等，妥適裁量最終具體應
    實現之刑罰，以符罪責相當之要求。又數罪併罰之定應執行
    之刑，係出於刑罰經濟與責罰相當之考量，並非予以犯罪行
    為人或受刑人不當之利益，為一種特別的量刑過程，倘法院
    於審酌個案具體情節，裁量定應執行之刑時，並未違背刑法
    第51條各款或刑事訴訟法第370條第3項等所定之方法或範圍
    （即法律之外部性界限），亦無明顯違背公平、比例原則或
    整體法律秩序之理念及法律規範之目的（即法律之內部性界
    限）者，即屬其裁量權合法行使之範疇，不得任意指為違法
    或不當（最高法院108年度台抗字第89號裁定意旨參照）。
四、經查：本件受刑人犯如附表所示之罪，均經分別確定在案，
    因合於數罪併罰，原審於各宣告刑中之最長期（有期徒刑5
    年）以上，於附表編號1至2所示之刑期（有期徒刑5年、6月
    ）等各刑合併之刑期（合計為有期徒刑5年6月）以下，定其
    應執行有期徒刑5年4月，顯未逾越刑法第51條第5款所定之
    外部性界限之情事（本件未有其中數罪定執行刑之情形，而
    無內部性界限），且原裁定予以適度減輕之刑罰折扣，核屬
    原審定刑裁量權之行使，亦未悖於法律秩序之理念，符合法
    規範之目的；又審酌受刑人犯如附表所示各罪，其中⑴編號1
    所示之罪為違反槍砲彈藥刀械管制條例案件，其無視法律之
    禁制規定製造手槍，對社會治安造成之隱藏危害甚大，⑵編
    號2所示之罪為妨害自由罪，其所為係在光天化日下，公然
    在馬路上為之，手段粗暴，毫無法紀，所為已嚴重影響社會
    治安，顯見法治觀念淡薄，是其所為本難輕縱，且以受刑人
    犯罪整體歷程觀之，犯罪時間亦有間隔，顯見其守法意識薄
    弱、自我約束能力不佳，兼衡受刑人其犯數罪所反映的人格
    特性、犯罪類型、所侵犯者於併合處罰時，其責任非難重複
    之程度、實現刑罰經濟的功能等總體情狀綜合判斷，核原裁
    定裁量時所斟酌之事由，已審酌受刑人所犯附表編號1至2所
    示之罪所侵害法益之罪質不同而具有獨立性、犯後均否認如
    附表所示之各罪(否認非法製造可發射子彈具殺傷力之槍枝
    犯行及否認妨害自由犯行，詳如判決書所載）、附表編號1
    部分並無受刑人持改造槍枝進一步實施犯罪之行為而肇致實
    害、附表編號2部分考量受刑人犯罪動機、目的、手段、剝
    奪自由時間尚屬短暫及所生危害、犯後與被害人達成調解、
    賠償損害、受刑人以書面表示於入監服刑後思錯悔過等為綜
    合判斷，及就定應執行刑之裁量權行使，在外部界限之間，
    將附表編號1至2所示之罪，由各刑合併之刑期合計為有期徒
    刑5年6月，定其應執行為有期徒刑5年4月，已屬寬待受刑人
    之刑期，難謂有何違背罪責相當、重複評價禁止原則及裁量
    濫用之情事，亦無違反比例、平等原則、罪刑相當原則及責
    任遞減原則，或認與社會法律情感相違之情，對受刑人顯然
    無過重之情，受刑人認原審合併定應執行刑，有違數罪併罰
    定應執行刑之立法精神云云，要無足採。抗告意旨執以前詞
    ，指摘原裁定不當，認其就附表編號2所示之罪業已認罪未
    提起上訴，並主動向被害人道歉達成和解，請求再予減刑云
    云，核與該判決之認定其犯後否認犯行不同，且判決業已審
    酌其犯罪後已與被害人達成調解，賠償告訴人損害而為量刑
    ，則其上訴請求再依此減輕刑度，為無理由，應予駁回。
據上論斷，應依刑事訴訟法第412 條，裁定如主文。
中　　華　　民　　國　　111 　年　　9 　　月　　28　　日
                  刑事第十七庭  審判長法　官  鄭水銓
                                      法　官  黃雅芬
                                      法　官  沈君玲
以上正本證明與原本無異。
如不服本裁定，應於收受送達後五日內向本院提出再抗告狀。
                                      書記官  羅敬惟
中　　華　　民　　國　　111 　年　　9 　　月　　28　　日